臺灣桃園地方法院民事判決　　　　　　　99年度訴字第1936號
原　　　告　李如冰
訴訟代理人　陳祿豐
被　　　告　孟宣佑
訴訟代理人　孟祥鋒
上列當事人間請求損害賠償事件，原告就本院99年度壢交簡字第
1110號過失傷害案件提起刑事附帶民事訴訟（99年度壢交簡附民
字第58號），經本院刑事庭裁定移送前來，本院於民國100 年2
月16 日言詞辯論終結，判決如下：
    主  文
被告應給付原告新臺幣肆拾陸萬陸仟捌佰伍拾元，及自民國九十
九年五月十一日起至清償日止，按年息百分之五計算之利息。
原告其餘之訴駁回。
訴訟費用由被告負擔五分之四，餘由原告負擔。
本判決第一項得假執行。
原告其餘假執行之聲請駁回。
    事實及理由
壹、程序方面：
    按訴狀送達後，原告不得將原訴變更或追加他訴，但擴張或
    減縮應受判決事項之聲明者，不在此限。民事訴訟法第255
    條第1 項第3 款定有明文。原告提起刑事附帶民事訴訟之聲
    明為請求被告應給付新台幣（下同）701,872 元，及自刑事
    附帶民事訴訟起訴狀繕本送達翌日起至清償日止，按週年利
    率5 ％計算之利息，嗣於民國99年11月30日本院審理中當庭
    表示已獲得強制責任保險理賠134,164 元，故將請求金額縮
    減為567,708 元，復於99年12月22日言詞辯論期日當庭撤回
    交通費5,410 元部分，而減縮請求變更聲明為被告應給付56
    2,298 元及及自刑事附帶民事訴訟起訴狀繕本送達翌日起至
    清償日止，按週年利率5 ％計算之利息，原告上開訴之變更
    核屬減縮應受判決事項之聲明，揆諸前揭規定，應予准許。
貳、實體方面：
一、原告起訴主張：
  (一)被告於98年9 月20日上午7 時45分許，騎乘車號PLB-646 號
    重型機車，沿桃園縣中壢市○○○路由中壢往平鎮方向行駛
    ，於行經該路段353 號前時，本應注意車輛在同一車道行駛
    時，除擬超越前車外，後車與前車之間應保持隨時可以煞停
    之距離，且駕駛人應注意車前狀況及兩車併行之間隔，並隨
    時採取必要之安全措施，而依當時天候晴、日間自然光線、
    柏油路面乾燥、無缺陷、無障礙物之情狀，又無不能注意之
    情事，竟疏未注意自後追撞同向行駛於前方由原告騎乘之車
    牌號碼BYE-800 號重型機車車尾，致原告人車倒地，受有右
    肘、右膝、右小腿擦傷併挫傷，疑似股骨碎片、右下肢挫傷
    併血腫、皮膚壞死及傷口感染等傷害，被告過失傷害罪嫌業
    經檢察官聲請簡易判決處刑在案。
  (二)本件被告自後方追撞行駛於前方之原告，致原告受有右肘、
    右膝、右小腿擦傷併挫傷，疑似股骨碎片、右下肢挫傷併血
    腫、皮膚壞死及傷口感染等傷害，依民法第184 條、第191
    條之2 、第193 條、第195 條規定，原告可請求被告賠償醫
    療費用、看護費、工作收入損失以及精神慰撫金等之損害。
  (三)綜上，爰依侵權行為之法律關係，提起本件訴訟，並聲明：
    1.被告應給付原告562,298 元，及自起訴狀繕本送達翌日起
    至清償日止，按年息百分之5 計算之利息。2.原告願供擔保
    ，請准宣告假執行。
二、被告則以：原告於98年9 月20日發生車禍，當時僅有右肘、
    右膝、右小腿擦傷挫傷（淤青）及疑似股骨碎片，而原告當
    時花費之醫療費均為治療腿部瘀青所引發之蜂窩性組織炎。
    原告明知自己本身有糖尿病，於事故當天未主動告知醫生此
    事，醫師於不知情之情況下以一般處理正常人之方式，要原
    告回去自行冰敷熱敷，原告又疏未注意導致淤青因糖尿病緣
    故而引發蜂窩性組織炎，此部分應由原告自行負責，被告不
    須為原告因糖尿病而引發之蜂窩性組織炎負責。況肇事責任
    並不在於被告，優先路權及優先行駛權都屬於被告，且原告
    行駛路線係屬支線進入幹線，又未禮讓。另原告已獲得汽車
    強制保險理賠給付13萬多，已足夠支付本件車禍所受損害。
    刑事方面業已做出判決，被告將於12月9 日執行，所以被告
    於刑事及民事方面已無任何責任等語。並聲明：原告之訴及
    其假執行聲請均駁回。
三、本院之判斷：
  (一)經查，原告主張被告於98年9 月20日上午7 時45分許，騎乘
    車號PLB-646 號重型機車，沿桃園縣中壢市○○○路由中壢
    往平鎮方向行駛，於行經該路段353 號前時，未與前車保持
    適當距離，並隨時採取必要之安全措施，致原告受有右肘、
    右膝、右小腿擦傷併挫傷，疑似股骨碎片、右下肢挫傷併血
    腫、皮膚壞死及傷口感染之傷害等情，業據被告於偵查中自
    承: 其於本件時地，騎乘機車完全沒有看到原告之人車，其
    所騎乘之機車車頭與原告之機車右後車尾發生碰撞，被告亦
    認為自己有過失等語（見他字卷第37、54、55頁），復據原
    告提出衛生署桃園醫院診斷證明書3 紙為證（見本院99年度
    壢交簡附民字第58號刑事卷第19至21頁），且被告前揭過失
    傷害之犯行，經本院以99年度壢交簡字第1110號刑事判決，
    判處有期徒刑貳月，如易科罰金，以壹千元折算壹日，嗣被
    告未提起上訴而告確定，是此部分之事實堪以認定。
  (二)按汽車（包括機車）在同一車道行駛時，除擬超越前車外，
    後車與前車之間應保持隨時可以煞停之距離；又汽車行駛時
    ，駕駛人應注意車前狀況，並隨時採取必要之安全措施，道
    路交通安全規則第2 條第1 項第1 款、第94條第1 項、第3
    項分別訂有明文，被告自應遵守上述道路交通安全規則之規
    定，謹慎騎乘機車以維行車安全及避免危險發生。觀諸本院
    刑事庭99年度壢交簡字第1110號卷附之道路交通事故調查報
    告表（一）所記載之當時天候晴、日間自然光線、柏油路面
    、路面乾燥且無缺陷、無障礙物、視距良好等情形，被告洵
    無不能注意之情事，詎被告竟完全沒有看到在其前方之原告
    之人車，致追撞原告之機車，而釀致本件事故，被告顯未注
    意車前狀況，致未與原告之機車保持隨時可以煞停之距離，
    被告有疏未盡其應注意之義務而有過失，自屬明確，復有原
    告提出診斷證明書3 紙為證（見本院99年度壢交簡附民字第
    58號刑事卷第19至21頁），是被告之過失行為與原告所受右
    肘、右膝、右小腿擦傷併挫傷，疑似股骨碎片、右下肢挫傷
    併血腫、皮膚壞死及傷口感染之損害，顯然具有相當因果關
    係。另原告在被告前方正常行駛，對於本件事故之發生，自
    無肇事因素，併此敘明。
  (三)按因故意或過失，不法侵害他人之權利者，負損害賠償責任
    ；不法侵害他人之身體或健康者，對於被害人因此增加生活
    上之需要時，應負損害賠償責任；不法侵害他人之身體、健
    康、名譽、自由、信用、隱私、貞操，或不法侵害其他人格
    法益而情節重大者，被害人雖非財產上之損害，亦得請求賠
    償相當之金額，而慰撫金之賠償須以人格權遭遇侵害，使精
    神上受有痛苦為必要，其核給之標準固與財產上損害之計算
    不同，然非不可斟酌雙方身份資力與加害程度，及其他各種
    情形核定相當之數額；負損害賠償責任者，除法律有規定或
    契約另有訂定外，應回復他方損害發生前之原狀；損害賠償
    ，除法律另有規定或契約另有訂定外，應以填補債權人所受
    損害及所失利益為限；民法第184 條第1 項前段、第193 條
    第1 項後段、第195 條第1 項、第213 條第1 項、第216 條
    第1 項分別定有明文，最高法院51年台上字第223 號判例意
    旨，77年度第9 次民事庭會議決議亦資參照。茲就原告請求
    之數額，逐項審酌如後：
  1.醫療費用部分：
    被告辯稱因原告所支出之醫療費均係在治療蜂窩性組織炎，
    但因原告有糖尿病非常容易引起蜂窩性組織炎，此部分費用
    不應由其負擔云云，就此有利於被告之部分應由被告負舉證
    責任，惟被告並無法證明原告因本件事故傷害所引起之蜂窩
    性組織炎係因其患有糖尿病所引起；況依「蛋殼頭蓋骨理論
    」，無論被害人如何脆弱，行為人之行為所引起之損害，即
    便是非一般人所能預期者，行為人仍應負擔損害賠償責任（
    參見王澤鑑，侵權行為法《第一冊》，第237 、238 頁，20
    03年10月版），故姑不論原告之特殊體質（糖尿病）是否與
    造成損害有關，但被告之行為引發此項危險，不得藉口原告
    之特殊體質而免責。則原告主張伊自受傷後多次至醫院就診
    支出醫療費用共計149,762 之事實，已據其提出行政院衛生
    署桃園醫院及敏盛綜合醫院醫療費用收據為憑（見本院99年
    度壢交簡字第58號卷第7 至17頁），此均屬醫療上之必要費
    用，是原告此部分之請求，應予准許。
  2.看護費用部分：
    原告主張其因傷住院60天需人照護，因此增加生活上之需要
    ，以一日看護費用1,200 元計算，原告因此受有72,000元之
    損失等語。查，本院依職權函查原告因本件車禍受傷所需全
    日及半日看護期間各為何？行政院衛生署桃園醫院於99年12
    月30日以桃醫醫密字第0990011758號函函覆：「其所需半日
    看護為98年9 月20日至98年12月31日（該院誤載為99年）」
    等語，並審酌敏盛綜合醫院99年12月22日敏總（醫）字第20
    105158號函覆稱，該院全日看護費用為：2,200 元/ 天（24
    小時）；日班看護費用為：1200元/ 天（早上8 點至晚上8
    點）；夜班看護費用為：1200元/ 天（晚上8 點至早上8點
    ）等情，則原告主張每日看護費以1,200 元計算，尚屬合理
    。從而，原告因本件事故傷害得請求之看護費為123,600元
    （103 天×1,200 元＝123,600 元），則原告主張其因本件
    事故傷害而支出看護費用72,000元，即屬合理，應予准許。
  3.不能工作之損失：
    原告因本件車禍受有右肘、右膝、右小腿擦傷併挫傷，疑似
    股骨碎片、右下肢挫傷併血腫、皮膚壞死及傷口感染等傷害
    ，於98年9 月20日8 點5 分至急診就診，經診治後於同日下
    午1 點50分離院，需門診追蹤治療，復於98年10月12日住院
    治療，於98年10月22日出院，共11天併門診追蹤，嗣又於98
    年11月9 日再度住院治療，98年11月10日、98年11月13日及
    98年11月25日手術行傷口清創術，並於98年12月1 日自費行
    高壓氧治療，98年12月11日行右下肢傷口清創及植皮手術，
    於98年12月28日出院併門診追蹤，住院共50天等事實，有原
    告提出之衛生署桃園醫院診斷證明書在卷可佐（見本院99年
    壢交簡附民字第58號卷第19至21頁），並為被告所不爭執，
    復參酌行政院衛生署桃園醫院99年12月30日桃醫醫密字第09
    90011758號函文：「二、其所需半日看護為98年9 月20日至
    98年12月31日（該院誤載為99年），休養約需到手術後1個
    月。三、手術後1 個月不宜走動、久站。」等語，堪認原告
    因本件車禍而有約113 天【98年9 月20日至99年1 月10日（
    98年12月11日手術後休養一個月至99年1 月10日）】因傷無
    法工作。再原告於本件車禍發生前原經營李老爹麵飯館，此
    有原告所提呈之桃園縣政府營利事業登記證、財政部臺灣省
    北區國稅局中壢稽徵所營業稅繳納證明，及本院依職權調閱
    之稅務電子閘門財產所得調件明細表在卷足參。而原告主張
    每月以最低工資17,280元計算不能工作之損失，則原告因本
    件車禍不能工作而受之損失應為65,088元（計算式：17,280
    元÷30×113 天＝65,088元），逾此部分之請求則無理由。
  4.精神慰撫金：
    原告因本件車禍受有傷害，已如前述，其精神上自受有痛苦
    ，審酌兩造之身分、地位、經濟狀況（原告除有薪資所得外
    ，名下尚有2 筆房屋、1 筆土地及1 筆投資，被告則除有薪
    資所得外，名下無其他財產，詳見本院依職權調閱之97、98
    年稅務電子閘門財產所得調件明細）及車禍發生情節等一切
    情狀，因認原告請求之慰撫金以180,000 元為適當，至逾此
    範圍部分，尚難准許。
  5.據上，原告因本件車禍所受之損害金額合計466,850 元（14
    9,762 元＋72,000元＋65,088元+180,000元）。
  (四)綜上所述，原告依據侵權行為之法律關係，提起本件訴訟，
    請求被告應給付原告466,850 元，及自起訴狀繕本送達之翌
    日即99年5 月11日起至清償日止，按年息百分之5 計算之利
    息，為有理由，應予准許，原告逾此部分之請求即屬無據，
    應予駁回。又本件原告勝訴部分，原告雖陳明願供擔保，聲
    請宣告假執行，惟本件命被告給付部分，未逾50萬元，本院
    應依民事訴訟法第389 條第1 項第5 款規定職權宣告為假執
    行，至原告敗訴部分，其假執行之聲請失所附麗，應予駁回
    。
四、本件事證已臻明確，兩造其餘主張及舉證，經核與判決基礎
    不生影響，爰不另一一論述，附此敘明。
五、據上論結，本件原告之訴一部有理由、一部無理由，依民事
    訴訟法第79條、第389 條第1 項第5 款，判決如主文。
中    華    民    國    100   年    3     月    3      日
                  民事第一庭    法  官  陳婉玉
以上正本係照原本作成
如對本判決上訴，須於判決送達後20日內向本院提出上訴狀。如
委任律師提起上訴者，應一併繳納上訴審裁判費。
中    華    民    國    100   年    3     月    3     日
                                書記官  利冠蔚